【裁判字號】    89,訴,1288
【裁判日期】    890630
【裁判案由】    異議之訴
【裁判全文】
臺灣高雄地方法院民事判決  八十九年度訴字第一二八八號
    原      告  甲○○
    被      告  乙○○
右當事人間異議之訴事件，本院判決如左：
    主    文
原告之訴駁回。
訴訟費用由原告負擔。
    事    實
甲、原告方面：
一、聲明：求為判決（一）確認鈞院八十九年執字第九二五七號清償票款事件中，胡
    榿與宋玉菠之債權金額新台幣（下同）一百五十四萬五千元債權不存在。（二）
    訴訟費用由被告負擔。
二、陳述：
（一）原告係胡榿之配偶，被告係宋玉菠之配偶，鈞院八十九年度執字第九二五七號
      事件中，債權人宋玉波與債務人胡榿因債權有爭議，八十九年一月二十八於鈞
      院八十九年度訴字第二四號履行協議言詞辯論期日，原告配偶胡榿為開業醫師
      ，故由原告代表出庭，被告配偶宋玉波於八十五年七月十六日出境至今，故由
      被告代表出庭。
（二）被告、原告與許麗華三人共同辦理台南良美大飯店美金六千萬元國際貸款案，
      先借用診所本票交由被告配偶宋玉波代書事務所調現金做為先期評估費用共計
      一百五十四萬五千元（開出七張診所本票），其中部份換成十五萬港幣，三人
      在場親交香港貸款案承辦人邵遜，並於八十三年十月二十九日原告親筆便函聲
      明此一百五十四萬五千元為共同承辦貸款案非私人借用，交由被告保管。八十
      三年被告除承辦良美飯店貸款案外，尚以華忠財務公司名義承接高雄國際商專
      及屏東大鼎實業兩個貸款案。
（三）原告於八十五年一月二十九日被迫簽下協議書及承諾書請求無效。蓋（１）八
      十二年十二月一日原告因投資大陸與配偶登記為分別財產制，因此八十五年一
      月二十九日原告簽署協議書及承諾書未經發票人胡榿簽署請求無效。（２）八
      十九年四月二十八日證人許麗華在鈞院當庭做證八十四年十二月原告電話告知
      被告要來診所拉白布條，因原告婆婆住高雄有心臟病怕受驚嚇，因此證人許麗
      華於八十五年一月二十九日來高雄協調，原告在被脅迫下簽署之協議書及承諾
      書請求無效。
（四）港幣十五萬元應由原告、被告、許麗華三人平均分擔，八十五年一月二十九日
      至八十五年八月二日止已償還六十萬元。債權債務已清償部份，鈞院八十九年
      高貴民春八十九年執字第九二五七號執行命令金額一百五十四萬五千元有爭議
      ，在債權債務確認前，請求暫緩執行。
三、證據：提出本院八十九高貴民春八十九執字第九二五七號執行命令影本一份、請
    求停止執行狀影本一份、異議之訴狀影本一份、本院八十九高貴民春八十九執字
    第九二五七號通知影本一份、本院八十四年票字第五八○一號裁定影本一份、八
    十九年訴字第二四號民事庭通知書影本一紙、起訴狀影本一份、戶籍謄本二份、
    承諾書影本一份勞務費分配契約書影本一紙、本票影本七紙、折換水單影本一紙
    、現金支出傳票影本一紙、聲明影本一份、護照及登機證影本一份、病歷摘要影
    本一份、屏東縣政府函一紙、承諾書影本二紙、筆錄影本一份、書面字據影本一
    份、本院八十二年十二月一日函影本一份、診斷證明書影本一紙、協議書影本一
    份、承諾書影本一份、中外合資成都鵬飛摩托車有限公司董事會成員名單影本一
    份、支票影本一紙、華南銀行匯款回條影本四紙、匯款收據影本六紙、八十三年
    十月二十九日簽名便函影本一份、港人邵遜聲明函影本一份為證，並聲請訊問證
    人邵遜、許麗華。
乙、被告方面：
一、聲明：求為判決原告之訴駁回。訴訟費用由原告負擔。
二、陳述：查鈞院八十四年票字第五八○一號為聲請人即債權人宋玉菠與相對人即債
    務人胡榿所為本票准許強制執行事件民事裁定，而鈞院八十九年執字第九二五七
    號即上開債權人所依憑執行名義對債務人胡榿財產所為聲請強制執行事件。在上
    開兩事件中，原告甲○○與被告乙○○均非當事人，准此，無論原告起訴是為求
    確認「臺灣高雄地方法院八十四年票字第五八○一號民事裁定金額一百五十四萬
    五千元債權（本票）不存在，抑或對鈞院受理上開強制執行事件為債務人異議之
    訴，因均非為適格之當事人，原告提起本訴既欠缺權利保護要件，復無確認法律
    上之利益，故均應認其訴為無理由。
三、證據：提出戶籍謄本一份、本院八十四年票字第五八○一號裁定一份、八十九高
    貴民春八十九執字第九二五七號執行命令一份為證。
丙、本院依職權調八十四年票字第五八○一號本票裁定強制執行卷及八十九執字第九
    二五七號清償票款案卷。
    理    由
一、本件原告係就本院八十九年執字第九二五七號清償票款強制執行事件提出異議之
    訴，認為胡榿與宋玉菠間之供強制執行之債權不存在，已經其陳述在卷，是依原
    告所述為異議之訴，依強制執行法規定，應向執行法院即本院提起異議之訴，是
    本院就該異議之訴有管轄權，被告抗辯其住居所在屏東，依民事訴訟法第一條規
    定應由臺灣屏東地方法院管轄等語，顯有誤會，先予敘明。
二、經查原告係胡榿之配偶，被告係宋玉菠之配偶，債權人宋玉菠曾持發票人為胡榿
    小兒內科診所、負責人為胡榿之面額共計一百五十四萬五千元之本票七紙聲請本
    票准予強制執行裁定，嗣並以該裁定為執行名義聲請收取胡榿對於第三人之債權
    ，經本院以八十九高貴民春八十九年執字第九二五七號核發禁止債務人胡榿收取
    對於第三人之債權，或為其他處分，第三人亦不得向債務人清債之執行命令情事
    ，業經原告提出本院八十九高貴民春八十九執字第九二五七號通知影本一份、本
    院八十四年票字第五八○一號裁定影本一份為證，且為被告所不爭執，復經本院
    依職權調閱上開二案卷查核屬實，是不論本院八十四年票字第五八○一號本票裁
    定抑或八十九年執字第九二五七號強制執行事件，聲請人即債權人為宋玉菠，而
    相對人即債務人為胡榿，均非本件之原告甲○○及被告乙○○。
三、本件原告主張係就本院八十九年執字第九二五七號清償票款強制執行事件提起異
    議之訴，認為胡榿與宋玉菠間之供強制執行之債權不存在，已如前述，是依原告
    所述，為債務人異議之訴，即確認債務人胡榿與債權人宋玉菠間之供強制執行之
    債權金額不存在，依強制執法行第十四條一項規定，應係由債務人即胡榿對於債
    權人宋玉菠提起異議之訴。原告甲○○雖係債務人胡榿之妻，被告乙○○雖係債
    權人宋玉菠之夫，惟均非上開本票裁定及強制執行事件之當事人，原告以自己名
    義對於被告乙○○就上開強制執行事件提起異議之訴，確認胡榿與宋玉菠間之債
    權不存在，顯為當事人不適格，欠缺權利保護要件，原告起訴為無理由，應予以
    駁回。
四、至於原告另聲請傳訊證人邵遜、許麗華二人以證明債權不存在一事，本院認原告
    起訴為欠缺權利保護要件，自無傳訊必要，併此敘明。
五、結論：原告之訴為無理由，依民事訴訟法第七十八條，判決如主文。
中      華      民      國    八十九    年      六      月    三十     日
                              臺灣高雄地方法院民事第一庭
~B法      官  黃蕙芳
右為正本係照原本作成。
如不服本判決，應於送達後廿日內，向本院提出上訴狀並表明上訴理由，如於本
判決宣示後送達前提起上訴者，應於判決送達後十日內補提上訴理由書（須附繕本）。
中      華      民      國    八十九    年      六      月    三十    日
~B法院書記官  倪金漢


司法院資訊處製作；財團法人民間司法改革基金會備份。
